【裁判字號】    99,訴,1040
【裁判日期】    991022
【裁判案由】    違反毒品危害防制條例
【裁判全文】
臺灣屏東地方法院刑事判決              99年度訴字第1040號
公  訴  人  臺灣屏東地方法院檢察署檢察官
被      告  甲○○
上列被告因違反毒品危害防制條例案件，經檢察官提起公訴（99
年度毒偵字第1551號），嗣因被告就被訴事實為有罪之陳述，經
合議庭裁定由受命法官獨任適用簡式審判程序審理，本院判決如
下：
    主  文
甲○○施用第一級毒品，累犯，處有期徒刑拾月，扣案之海洛因
壹包（毛重零點伍公克，並含殘留海洛因粉末難以完全析離之
包裝袋壹個）均沒收銷燬之。
    事  實
一、甲○○前因施用毒品案件，經觀察、勒戒，認無繼續施用毒
    品之傾向，於民國93年4 月2 日執行完畢釋放出所。又於前
    開觀察勒戒執行完畢5 年內之93、94年因施用毒品案件，經
    法院(一)判處有期徒刑1 年、7 月，應執行有期徒刑1 年5 月
    確定，及(二)判處有期徒刑1 年2 月、6 月，應執行有期徒刑
    1 年6 月確定，上開案件接續執行，及(二)之徒刑並經減為應
    執行有期徒刑9 月確定後，於96年7 月24日縮短刑期假釋出
    監，96年9 月17日保護管束期滿未經撤銷視為執行完畢。詎
    猶不知悔改，明知海洛因屬第一級毒品，不得持有及施用，
    仍基於施用第一級毒品之犯意，於99年7 月2 日23時許，在
    屏東縣內埔鄉○○路1149巷10號2 樓房間內，以將海洛因置
    於玻璃球內以火燒烤後，吸食所產生煙霧之方式，施用第一
    級毒品海洛因1 次。嗣於99年7 月3 日10時許，在屏東縣內
    埔鄉○○路1149巷10號之2 房間內，因另案通緝而為警查獲
    ，並扣得第一級毒品海洛因1 包（毛重0.35公克），復徵得
    其同意後採尿送驗，檢出海洛因代謝後之嗎啡陽性反應，始
    知悉上情。
二、案經屏東縣政府警察局內埔分局報告臺灣屏東地方法院檢察
    署檢察官偵查起訴。
    理  由
一、按本件被告所犯係死刑、無期徒刑、最輕本刑為3 年以上有
    期徒刑以外之罪，其於準備程序就被訴事實為有罪之陳述，
    經受命法官告知簡式審判程序之旨，並聽取其與公訴人之意
    見後，合議庭認無不得或不宜改依簡式審判程序進行之情事
    ，依刑事訴訟法第273 條之1 第1 項、第284 條之1 規定，
    裁定本件由受命法官獨任進行簡式審判程序，合先敘明。
二、上揭犯罪事實，業據被告於本院審理中坦承不諱，此外並有
    屏東縣政府警察局內埔分局辦理煙毒麻醉藥品案尿液送驗受
    檢人員真實姓名對照表、台灣檢驗科技股份有限公司濫用藥
    物尿液檢驗報告各1 紙、查獲施用毒品案件報告表、扣押筆
    錄、扣押物品目錄表、屏東縣警察局內埔分局查獲涉嫌毒品
    危害防制條例步檢驗報告表等，足認被告前揭自白與事實相
    符，本案事證明確，被告犯行堪以認定。
三、次查93年修正施行之毒品危害防制條例就施用毒品者，祇於
    「初犯」及「5 年後再犯」二種情形，有其追訴條件之限制
    ，即須於初犯經觀察、勒戒或強制戒治釋放後，5 年內均無
    施用毒品之行為，始能認其前所實施之觀察、勒戒或強制戒
    治已足遮斷毒癮，而得於5 年後再犯時，再予適用初犯之規
    定，重行觀察、勒戒等程式。倘5 年內已經再犯，被依法追
    訴處罰，縱其第3 次（或第3 次以上）施用毒品之時間在初
    犯釋放5 年以後，即與「5 年後再犯」之情形有別，且因已
    於「5 年內再犯」，顯見其再犯率甚高，原實施觀察、勒戒
    或強制戒治，已無法收其實效，而無5 年戒斷期之存在，自
    無再經觀察、勒戒及強制戒治之必要，應由檢察官逕行起訴
    （最高法院95年度台非字第59號、第65號判決意旨、95年度
    第7 次刑庭會議決議意旨參照）。查本案被告曾因施用毒品
    案件，經觀察、勒戒，認無繼續施用毒品之傾向，於93年4
    月2 日執行完畢釋放出所。又於前開觀察勒戒執行完畢5 年
    內之93、94年因施用毒品案件，經法院(一)判處有期徒刑1 年
    、7 月，應執行有期徒刑1 年5 月確定，及(二)判處有期徒刑
    1 年2 月、6 月，應執行有期徒刑1 年6 月確定，上開案件
    接續執行，及(二)之徒刑並經減為應執行有期徒刑9 月確定後
    ，於96年7 月24日縮短刑期假釋出監，96年9 月17日保護管
    束期滿未經撤銷視為執行完畢，有臺灣高等法院被告前案紀
    錄表、臺灣高等法院在監在押全國紀錄表等在卷足參，則被
    告於前案經觀察勒戒執行完畢後，於5 年內已經再犯，雖本
    案施用毒品之時間在初犯釋放5 年後，惟被告既已先於「5
    年內再犯」，顯見其再犯率甚高，原實施觀察勒戒已無法收
    其實效，而無5 年戒斷期之存在，參諸前揭判決及決議意旨
    ，自無再經觀察勒戒及強制戒治之必要，本院自應依法就被
    告本次施用毒品之犯行予以論罪科刑。
四、按海洛因為毒品危害防制條例第2 條第2 項第1 款所規定之
    第一級毒品，核被告所為，係犯毒品危害防制條例第10條第
    1 項之施用第一級毒品罪。被告持有毒品，復進而施用，其
    持有毒品之低度行為，為施用毒品之高度行為所吸收，不另
    論罪。又被告有事實欄所列前揭犯罪前科紀錄，亦有前開臺
    灣高等法院被告前案紀錄表可參，被告受有期徒刑之執行完
    畢，五年以內故意再犯本案有期徒刑以上之罪，構成累犯，
    應依刑法第47條第1 項規定加重其刑。爰審酌被告雖於犯後
    坦承犯行，犯後態度尚可，及其施用毒品行為於本質上係屬
    自我戕害行為，反社會性之程度應屬較低；惟施用毒品，不
    僅足以戕害其個人身心，且極易滋生其他犯罪，惡化治安甚
    重，嚴重損及公益，且被告前經觀察勒戒及徒刑之執行助其
    戒除毒品，仍再為本案施用第一級毒品犯行，顯見其不思悔
    改，自制力亦顯不佳，及本案施用毒品行為構成累犯應加重
    其刑，並兼衡其經濟狀況、智識程度等一切情狀，量處如主
    文所示之刑，以資懲儆。
五、另按查獲之第一、二級毒品及專供製造或施用第一、二級毒
    品之器具，不問屬於犯人與否，均沒收銷燬之，毒品危害防
    制條例第18條第1 項前段定有明文。本案查獲被告時扣案之
    白色粉末1 包（毛重0.35公克），經警檢驗後呈海洛因、嗎
    啡陽性反應，有卷附屏東縣警察局內埔分局查獲涉嫌毒品危
    害防制條例步檢驗報告表在卷可稽，自應依毒品危害防制條
    例第18條第1 項前段規定宣告沒收銷燬之。另裝該毒品之包
    裝袋1 個，該院雖未同時鑑定是否含有毒品海洛因成分，惟
    「一般鑑定裝袋內毒品之程式，均係以傾倒方式，將包裝袋
    內之毒品倒出、稱重、以儀器檢驗部分等，倒出時若認必要
    ，則輔以刮杓刮取袋內粉末，然無論依何種方式分離，包裝
    袋內均有極微量之第一級毒品海洛因殘留」，業經法務部調
    查局93年3 月19日調科壹字第09300113060 號函釋在案，此
    為本院職務上已知之事實，足認前開包裝袋無論依何種方式
    分離，仍有極微量之第一級毒品海洛因殘留而無法析離，自
    應整體視為查獲之第一級毒品海洛因，依法均應宣告沒收銷
    燬。
據上論斷，應依刑事訴訟法第273 條之1 第1 項、第284 條之1
、第299 條第1 項前段，毒品危害防制條例第10條第1 項、第18
條第1 項前段，刑法第11條、第47條第1 項，判決如主文。
本案經檢察官劉昀到庭執行職務。
中    華    民    國    99    年    10    月    22    日
                  刑事第一庭    法  官  黃紀錄
以上正本證明與原本無異。
如不服本判決應於收受判決後10日內向本院提出上訴書狀，並應
敘述具體理由；其未敘述上訴理由者，應於上訴期間屆滿後20日
內向本院補提理由書（均須按他造當事人之人數附繕本）「切勿
逕送上級法院」。
中    華    民    國    99    年    10    月    22    日
                                書記官  戴仲敏

司法院資訊處製作；財團法人民間司法改革基金會備份。
